【裁判字號】    92,上易,979
【裁判日期】    920930
【裁判案由】    妨害公務等
【裁判全文】
臺灣高等法院高雄分院刑事判決          九十二年度上易字第九七九號
    上  訴  人
    即  被  告  乙○○
    指定辯護人  本院公設辯護人   孫妙岑
右上訴人因妨害公務等案件，不服臺灣高雄地方法院九十二年度易字第六七五號中華
民國九十二年五月廿八日第一審判決（起訴案號：臺灣高雄地方法院檢察署九十二年
度偵字第三五一二號），提起上訴，本院判決如左：
      主      文
原判決撤銷。
乙○○未經許可，持有手槍，處有期徒刑伍年陸月，併科罰金新台幣拾萬元，罰金如
易服勞役，以罰金參佰元即新台幣玖佰元折算壹日。
      事      實
一、乙○○於民國（下同）七十八年間，因犯殺人罪，經台灣高雄地方法院判處有期
    刑十五年確定，執行中，於八十三年八月四日假釋出獄，假釋期間，仍不思警惕
    ，於九十二年二月九日十五時許，在高雄市苓雅區○○○路二０五號「享溫馨Ｋ
    ＴＶ」第六五號包廂內，與友人淑娟及十幾名不詳姓名年籍之男子，共同飲酒
    唱歌，並施用第二級毒品大麻及搖頭丸（乙○○施用毒品部分，經原審裁定觀察
    勒戒），經執行巡邏勤務之高雄市政府警察局苓雅分局福德派出所之便衣警員鄭
    仁國及李榮籐接獲線報後，於同日下午三時二十分許，至該包廂外敲門，無人應
    答，而直接開門進入該包廂後，立即出示員警證件並表明為員警身分，而當場實
    施臨檢，經發現包廂內桌面上有疑似毒品之殘渣袋及施用毒品之工具等物，認為
    包廂內有施用毒品之現行犯，遂要求在場之人關掉音樂及開燈後並提出證件受檢
    ，而李榮籐警員對在場之人進行盤查及蒐集毒品罪證，鄭仁國警員則守在包廂門
    口警戒，適有一名不詳姓名之人欲衝出包廂，遭鄭仁國攔阻後，二人發生拉扯，
    乙○○見狀，為能逃離包廂，明知鄭仁國、李榮籐係依法執行臨檢及偵查犯罪蒐
    證等公務之人員，竟基於妨害公務之犯意，出拳毆打鄭仁國之眼部，致鄭仁國受
    有左下眼臉瘀血挫傷之傷害（傷害部分未告訴），李榮籐見狀上前拉住乙○○，
    於拉扯之際，乙○○見李榮籐之腰部懸掛一把警用九０手槍，即意圖為自己不法
    之所有，趁機搶走該把手槍，得手後而無故持有，而對依法執行職務之公務員施
    強暴，旋為鄭仁國、李榮籐合力壓制在地上，並奪回遭搶之手槍，在包廂內之其
    他不詳姓名人，於混亂之際趁隙逃逸。嗣鄭、李二員在乙○○所穿外套口袋內查
    獲毒品大麻（毛重四、七公克）、搖頭丸顆粒三顆、膠囊二顆及搖頭丸粉末殘渣
    袋等物。
二、案由高雄市政府警察局苓雅分局移送台灣高雄地方法院檢察署檢察官偵查起訴。
      理      由
一、訊據上訴人即被告乙○○否認有前開犯行，辯稱：伊當日在「享溫馨ＫＴＶ」包
    廂內，與友人喝酒及施用毒品，意識不清楚，且音樂很大聲，燈光又暗，未看到
    警察出示證件表明身分，不知道警察進來臨檢，並無要衝出包廂，亦無動手打警
    察及搶警察的手槍，後來被壓制在地上，才知道有警察云云。
二、惟查：
  (一)前開福德派出所員警鄭仁國、李榮籐接獲線報，得知「享溫馨ＫＴＶ」包廂內有
    人施用毒品，經前往查探，出示證件及表明員警身分後，發現該包廂內桌上有疑
    似施用毒品之殘渣袋及工具等物，由李榮籐對在場之人依法執行盤查及蒐集毒品
    罪證，鄭仁國則守在包廂門口警戒，有一位不詳姓名男子欲衝出包廂，為鄭仁國
    攔阻而相互拉扯，被告為欲衝出包廂，而以拳頭毆打鄭仁國之眼部受傷，並於李
    榮籐上前支援時，趁機搶走李榮籐懸掛於腰部之警用九０手槍，旋為鄭仁國、李
    榮籐合力將被告壓制在地，並奪回遭搶之手槍，並在被告所穿外套口袋查獲毒品
    大麻（毛重四、七公克）、搖頭丸、搖頭丸粉末殘渣袋等物等事實，分據證人鄭
    仁國、李榮籐於原審及本院證述綦詳（原審卷第二０、二一、六三－六六頁、本
    院九十二年八月七日訊問筆錄），並有鄭仁國、李榮籐職務上製作之報告書、檢
    查紀錄、扣押物品目錄表及財團法人甲主教聖功醫院出具之鄭仁國受傷之診斷證
    明書附卷可稽（警卷第四、五、八頁、偵查卷第三頁）。警員鄭仁國、李榮籐係
    依法執行職務之公務員，與被告並無嫌隙，自無憑空誣陷被告之可能，彼等證言
    足認為真實可採。
  (二)被告雖辯稱：因當時包廂內音樂很大聲，且燈光暗，伊不知道有警察進來包廂臨
    檢云云。惟鄭仁國、李榮籐進入包廂內，出示證件表明為警察後，即請在包廂之
    人關掉音樂並開燈，接受臨檢等情，已據鄭、李二員證述無訛，已如上述。證人
    即與被告同在包廂內之涂淑娟亦證稱：伊剛到包廂不到二分鐘警察就來了，伊坐
    在包廂內，有聽到警察說你們幹什麼，叫我們坐好不要動，將證件拿出來要臨檢
    ，然後開燈，伊看到有人跑出去等語（原審卷第四八頁）。證人涂淑娟係與被告
    同在包廂內之人，既能明確知悉有警察進入包廂內臨檢，衡情被告焉有不知警察
    進入包廂執行臨檢之理。且被告於偵訊時供承其有經包廂外衝之行為（偵查卷第
    七頁），果如被告不知有警察執行臨檢，何以有此衝出包廂之舉動，足徵被告知
    悉有警察執行臨檢，始有欲衝出包廂，逃避臨檢甚明。而警方自被告所穿外套口
    袋起出毒品大麻、搖頭丸等物，已如上述，其尿液經檢驗結果，有毒品ＭＤＭＡ
    陽性反應，復有高雄市凱旋醫院之尿液檢驗成績書可按，是亦可見被告係因帶
    毒品及施用毒品，為逃避警察臨檢，而欲衝出包廂，尤足證被告明知有警察進入
    包廂執行臨檢，無可置疑。
  (三)證人涂淑娟另證稱：伊未見被告有與警察扭打，亦無看到有人搶警察槍云云（原
    審卷第四八頁）；另證人李國忠亦為相同之證言（本院九十二年八月七日訊問筆
    錄）。惟被告係涂淑娟之乾弟弟、李國忠則係當日與被告同在該包廂飲酒、唱歌
    作樂之人，為涂淑娟及李國忠所陳明，均與被告有相當情誼，彼等證言難期無偏
    頗之虞，衡情應以執行公務之鄭仁國、李榮籐之證言為可採，涂淑娟、李國忠此
    部分之證言，不足採為被告有利之證據。被告聲請再傳訊涂淑娟作證，核無必要
    。
  (四)綜上所，本案事證已臻明確，被告所辯，顯係卸責之詞，殊無足採，其犯行洵
    堪認定。前開證人鄭仁國、李榮籐製作之報告書、檢查紀錄雖記載有二人搶奪警
    用手槍，惟鄭仁國於原審已證實僅被告搶奪李榮籐之手槍，而又無其他證據可佐
    ，是公訴人認被告與一不詳姓名人有共同正犯關係，尚有未洽。
三、查警員鄭仁國、李榮籐均為依法執行職務之公務員，被告於鄭、李二員執行職務
    時，與鄭仁國拉扯，並出手對之毆打，又徒手搶奪李榮籐繫於腰部之警用手槍，
    而對鄭、李二員施以強暴，核其所為，係犯刑法第一百三十五條第一項之對依法
    執行職務之公務員施強暴罪。被告先後拉扯毆打員警及搶奪員警之手槍之行為，
    係基於單一妨害公務之犯意為之，應認為係一強暴行為之接續進行。被告係搶取
    警員李榮籐繫於腰部之手槍，並非為阻止李榮籐使用手槍而奪取，故被告搶奪李
    榮籐之手槍，具有不法所有之意圖甚明，而搶奪後之持有手槍，係屬無故持有；
    此部分行為，係觸犯刑法第三百二十五條第一項之搶奪罪，及槍砲彈藥刀械管制
    條例第七條第四項之無故持有手槍罪。被告之一搶奪手槍行為，觸犯搶奪罪及無
    故持有手槍罪，係想像競合犯，應從一重之無故持有手槍罪處斷。被告所犯妨害
    公務罪及持有手槍罪間，有方法結果之牽連關係，應從較重之無故持有手槍罪處
    斷。公訴意旨雖未論及被告犯搶奪罪及無故持有手槍罪，因此部分與起訴部分有
    裁判上一罪之關係，為起訴效力所及，自應併予審理。
四、原審論處被告罪刑，固無不合，惟被告所犯搶奪罪及無故持有手槍罪，原判決未
    予論及，尚有未洽。被告上訴意旨否認犯罪，指摘原判決不當，雖無理由，但原
    判決既有可議，自應將之撤銷改判。爰審酌被告前犯殺人罪，經台灣高雄地方法
    院判處有期徒刑十五年，執行中，於八十三年八月四日假釋出獄，有台灣高雄地
    方法院被告全國前案紀錄表可憑，而於假釋期間，不恩警惕，再犯本案之罪，妨
    害國家公權力之行使，犯罪後飾詞卸責，未見悔意，態度欠佳等一切情狀，量處
    如主文所示之刑。又本件雖由被告上訴，但因原審判決適用法條不當而撤銷，本
    院自得諭知較重於原審判決之刑，併予明。
五、公訴意旨另以：前開被告毆打警員鄭仁國，致其受有左下眼臉瘀血挫傷之傷害，
    另犯刑法第二百七十七條第一項之傷害罪嫌等情。惟被告此部分所犯之刑法第二
    百七十七條第一項之普通傷害罪，依刑法第二百八十七條規定，須告訴乃論。而
    被害人鄭仁國於檢察官終結偵查之前，並未提出告訴，依刑事訴訟法第三百零三
    條第三款規定，原應諭知不受理判決，因公訴人認此部分與前開妨害公務部分，
    有牽連犯之裁判上一罪關係，故不另為不受理之諭知。
據上論斷，應依刑事訴訟法第三百六十九條第一項前段、第三百六十四條、第二百九
十九條第一項前段、第三百七十條但書，槍砲彈藥刀械管制條例第七條第四項、刑法
第十一條前段、第一百三十五條第一項、第三百二十五條第一項、第五十五條、第四
十二條第二項，罰金罰鍰提高標準條例第一條前段、第二條，現行法規所定貨幣單位
折算新台幣條例第二條，判決如主文。
本案經檢察官王登榮到庭執行職務。
中    華    民    國     九十二     年       九       月       三十     日
                              臺灣高等法院高雄分院刑事第五庭
                                  審判長法官  吳水木
                                        法官  趙文淵
                                        法官  洪慶鐘
右正本證明與原本無異。
如不服本判決應於收受本判決後十日內向本院提出上訴書狀，其未述上訴理由者，
並得於提起上訴後十日內向本院補提理由書狀（均須按他造當事人之人數附繕本)「
切勿逕送上級法院」。
                                      書記官  彭筱瑗
中    華    民    國     九十二     年       十       月       二       日
附錄：本判決論罪科刑法條：
槍砲彈藥刀械管制條例第七條第四項：
未經許可，持有、寄藏或意圖販賣而陳列第一項所列槍砲、彈藥者，處五年以上有期
徒刑，併科新臺幣一千萬元以下罰金。
刑法第一百三十五條第一項
對於公務員依法執行職務時，施強暴脅迫者，處三年以下有期徒刑、拘役或三百元以
下罰金。
刑法第三百二十五條第一項
意圖為自己或第三人不法之所有，而搶奪他人之動產者，處六月以上五年以下有期徒
刑。
                                                                    Ａ


司法院資訊處製作；財團法人民間司法改革基金會備份。
